【裁判字號】    95,簡聲抗,4
【裁判日期】    950425
【裁判案由】    停止執行
【裁判全文】
臺灣高雄地方法院民事裁定             95年度簡聲抗字第4號
抗  告  人  甲○○
                      漁港東二.
上抗告人與相對人聯儒實業股份有限公司間請求停止執行事件，
抗告人對於民國95年3 月9 日本院岡山簡易庭所為之95年度岡聲
字第11號裁定，提起抗告，本院裁定如下：
    主  文
抗告駁回。
抗告程序費用由抗告人負擔。
    理  由
一、抗告意旨略以：本票執票人聲請強制執行，經法院為許可強
    制執行之裁定而據以聲請強制執行，債務人對該裁定提起抗
    告或提起異議之訴時，依強制執行法第18條第2 項之規定，
    法院得因必要情形或依聲請定相當並確實之擔保裁定停止執
    行；且債務人如以該裁定成立前實體上之事由主張該裁定不
    得為執行名義而提起訴訟時，其情形較裁定程序為重，依舉
    輕明重之法理，參考非訟事件法第195 條第3 項之規定，並
    兼顧債務人之利益，債務人自得依強制執行法第18條第2 項
    規定聲請停止強制執行。又由法院因必要情形或債務人之聲
    請定相當確實之擔保裁定停止執行之目的，一方面為避免債
    務人因繼續強制執行而有受害之虞，一方面為確保債權人因
    債務人聲請停止強制執行不當可能遭受之損害得以獲償。抗
    告人與相對人間94年度執字第45932 號強制執行事件，業經
    抗告人提起確認本票債權不存在之訴（本院岡山簡易庭95年
    度岡簡字第203 號），抗告人於不侵害債權人權益及兼顧自
    身權益之情形下，願供足額之擔保請求准予停止強制執行，
    爰提依法起抗告請求廢棄原裁定等語。
二、按「強制執行程序開始後，除法律另有規定外，不停止執行
    。有回復原狀之聲請，或提起再審或異議之訴，或對於和解
    為繼續審判之請求，或提起宣告調解無效之訴、撤銷調解之
    訴，或對於許可強制執行之裁定提起抗告時，法院因必要情
    形或依聲請定相當並確實之擔保，得為停止強制執行之裁定
    」、「發票人主張本票係偽造、變造者，於前條裁定送達後
    20 日 內，得對執票人向為裁定之法院提起確認之訴。發票
    人證明已依前項規定提起訴訟時，執行法院應停止強制執行
    。但得依執票人聲請，許其提供相當擔保，繼續強制執行，
    亦得依發票人聲請，許其提供相當擔保，停止強制執行。發
    票人主張本票債權不存在而提起確認之訴不合於第1 項之規
    定者，法院依發票人聲請，得許其提供相當並確實之擔保，
    停止強制執行。」，強制執行法第18條及非訟事件法第195
    條分別定有明文。
三、經查：
  (一)抗告人對相對人提起確認本票債權不存在之訴，係以相對人
    據以聲請強制執行之原始執行名義為本院於80年9 月19日對
    訴外人劉釮英、張瑞麟核發之支付命令，其後，相對人先後
    於85年9 月13日、90年9 月28日因強制執行無效果而換發債
    權憑證；惟張瑞麟早於82年9 月11日死亡，已失去權利能力
    ，而無當事人能力或執行當事人能力，執行法院於相對人聲
    請核發上開債權憑證時，實應依當事人不適格駁回相對人之
    聲請，詎執行法院疏未注意仍核發債權憑證，該換發之債權
    憑證即不能認為適法，且不能認為已對張瑞麟之繼承人發生
    效力，故相對人僅能以80 年9月19日核發之支付命令為執行
    名義聲請強制執行；又該支付命令屬票款請求，自該支付命
    令確定後時效延長為5 年，相對人遲至94年始對抗告人請求
    ，已罹於時效，抗告人得拒絕給付等情為由，業據本院調取
    本院95年度岡簡字第203 號民事事件卷宗查核無訛。足認抗
    告人所提起之上開確認之訴核與強制執行法第18條第2 項規
    定停止執行之情形不同，且亦不具排除強制執行效力之形成
    權，自無從依強制執行法第18條第2 項之規定停止強制執行
    。
  (二)又相對人所執以對抗告人為強制執行之執行名義為本院80年
    度促字第10706 號支付命令，惟因強制執行無效果而經本院
    分別於85年10月1 日及90年10月9 日換發債權憑等情，亦據
    本院依職權調取本院94年度執字第45932 號、85年度執字第
    14518 號、80年度促字第10706 號民事執行卷宗查核屬實，
    足認相對人係以確定之支付命令為執行名義而聲請本件強制
    執行。按債務人對於支付命令之全部或一部，得於送達後20
    日之不變期間內，不附理由向發命令之法院提出異議；債務
    人對於支付命令未於法定期間內合法提出異議者，支付命令
    與確定判決有同一之效力，民事訴訟法第516 條第1 項、第
    521 條第1 項分別定有明文。本件相對人所聲請核發之本院
    80年度促字第10706 號支付命令係於80年10月3 日送達張瑞
    麟，惟張瑞麟並未於法定期間內異議，該支付命令已於80年
    10月24日確定一節，業據本院調取本院80年度促字第10706
    號民事聲請事件卷宗審閱無訛，則依上開規定，上開支付命
    令即與確定判決有同一效力，具有實體之既判力。而非訟事
    件法第195 條第2 項及第3 項所規定於發票人主張本票偽造
    、變造而起訴或提起確認本票債權不存在之訴時得停止執行
    ，係專為依票據法第123 條，對於本票裁定為強制執行之情
    形而設，因准許本票強制執行之裁定，性質上屬非訟事件，
    於為裁定時僅為形式審查，且無確定實體上權利義務關係之
    效力，乃設有停止執行之規定，以兼顧債務人之利益。本件
    相對人既係以與確定判決有同一效力之支付命令對抗告人聲
    請強制執行，並非以本票裁定為執行名義為本件強制執行，
    則其情形即與非訟事件法所規範之發票人得聲請停止執行之
    情形有別，而無適用非訟事件法第195 條之規定予以停止執
    行之餘地。
四、綜上所述，抗告人所提起之確認本票債權不存在之訴非屬強
    制執行法第18條第2 項規定及非訟事件法第195 條規定得予
    停止執行之情形，是抗告人聲請停止執行，於法無據，不應
    准許。原審以抗告人並非以本票係偽造、變造而提起確認本
    票債權不存在訴訟，且非立法理由所述向地下錢莊舉債而應
    特別保護之經濟上弱者，於考量上情及流通票據之經濟效益
    ，認以不停止執行為宜而駁回抗告人之聲請，其理由雖有未
    合，惟結論與本院認定一致，仍應予以維持，抗告意旨指摘
    原裁定不當，求予廢棄，為無理由，應予駁回。
五、據上論結，本件抗告為無理由，依強制執行法第30條之1 、
    民事訴訟法第495 條之1 第1 項、第449 條第2 項、第95條
    、第78條，裁定如主文。
中    華    民    國    95    年    4     月    25    日
                  民事第五庭    審判長法  官  魏式璧
                                      法  官  方錦源
                                      法  官  黃悅璇
以上正本證明與原本無異。
本裁定不得抗告。
中    華    民    國    95    年    4     月    25    日
                                      書記官  董明惠


司法院資訊處製作；財團法人民間司法改革基金會備份。
